臺灣臺北地方法院民事裁定
111年度消債更字第93號
聲  請  人  
即  債務人  蔡奇倫  
代  理  人  徐宗賢律師
相  對  人  
即  債權人  臺灣銀行股份有限公司
                      設臺北市○○區○○里○○○路0段000號  
法定代理人  呂桔誠   
相  對  人  
即  債權人  國泰世華商業銀行股份有限公司

法定代理人  郭明鑑  
相  對  人  
即  債權人  兆豐國際商業銀行股份有限公司

法定代理人  張兆順  
代  理  人  林勵之  
相  對  人  
即  債權人  花旗(台灣)商業銀行股份有限公司
                      設臺北市○○區○○路0號0、0、00、00、00、00、00樓
法定代理人  莫兆鴻  
代  理  人  陳正欽  
相  對  人  
即  債權人  臺灣新光商業銀行股份有限公司

法定代理人  李增昌  
代  理  人  蕭雅茹  
相  對  人  
即  債權人  遠東國際商業銀行股份有限公司
                      設臺北市○○區○○○路0段00000000000號0樓
法定代理人  侯金英  


相  對  人  
即  債權人  凱基商業銀行股份有限公司
                      設臺北市○○區○○○路000號0樓、00樓及00樓  
法定代理人  魏寶生  


上列當事人間消費者債務清理之更生事件，本院裁定如下：
    主  文
聲請人蔡奇倫自民國111年5月13日下午4時起開始更生程序。
命司法事務官進行本件更生程序。
　　理　由
一、按債務人不能清償債務或有不能清償之虞者，得依本條例所
    定更生或清算程序，清理其債務；債務人無擔保或無優先權
    之本金及利息債務總額未逾新臺幣（下同）1,200萬元者，
    於法院裁定開始清算程序或宣告破產前，得向法院聲請更生
    ；債務人對於金融機構負債務者，在聲請更生或清算前，應
    向最大債權金融機構請求協商債務清償方案，或向其住、居
    所地之法院或鄉、鎮、市、區調解委員會聲請債務清理之調
    解，消債條例第3條、第42條第1項、第151條第1項分別定有
    明文。此係採前置協商主義，是債務人於協商程序中，自應
    本於個人實際財產及收支狀況，依最大誠信原則，商討解決
    方案。如終究不能成立協商，於聲請更生或清算時，法院審
    酌上開條文所謂「不能清償或有不能清償之虞」，允宜綜衡
    債務人全部收支、信用及財產狀況，評估是否因負擔債務，
    而不能維持人性尊嚴之最基本生活條件，所陳報之各項支出
    ，是否確屬必要性之支出，如曾有協商方案，其條件是否已
    無法兼顧個人生活之基本需求等情，為其判斷之準據。又法
    院開始更生程序之裁定，應載明其年、月、日、時，並即時
    發生效力。法院開始更生或清算程序後，得命司法事務官進
    行更生或清算程序，必要時得選任律師、會計師或其他適當
    之自然人或法人1人為監督人或管理人，復為同條例第45條
    第1項、第16條第1項所明定。　
二、次按更生及清算事件專屬債務人住所地或居所地之地方法院
    管轄。消債條例第5條定有明文。經查，本件聲請人即債務
    人（下稱債務人）雖於110年11月18日之更生補正狀陳報：
    其現與配偶共同居住在新北市○○區○○路00巷0號1樓之工作處
    等語；惟因債務人亦有陳稱其僅係比較少居住於戶籍地等語
    ，而難認有完全搬離戶籍地之情事，參酌債務人之戶籍地仍
    設定於臺北市○○區○○街000巷0弄0號之房屋，此有債務人之
    戶籍謄本在卷可考(見本院卷第93頁)，自難認臺北市○○區○○
    街000巷0弄0號之房屋已非屬債務人之住所或居所。準此，
    依消債條例第5條之規定，本院應有本件之管轄權，合先敘
    明。
三、聲請人即債務人（下稱債務人）聲請意旨略以：伊目前積欠
    債權人共計2,321,384元，因無資力得以清償債務，前曾與
    債權人前置協商而毀諾，爰依法聲請更生等語。
四、經查：
  ㈠債務人主張其有不能清償債務之情事，前曾與債權人前置協
    商而毀諾，依法聲請進入更生程序等情，有財團法人金融聯
    合徵信中心查詢當事人綜合信用報告回覆書附卷可稽（見本
    院卷第25-30頁）。是以，本院應綜合債務人目前全部收支
    及財產狀況，評估其是否已達不能維持符合人性尊嚴之最低
    生活條件，而有「不能清償債務或有不能清償之虞」之情形
    。　　
  ㈡債務人平均每月收入及財產狀況：
　⒈查債務人主張其現於配偶經營之小吃攤擔任幫傭，每月收入
    約為18,000元等情，業據提出108年度至109年度綜合所得稅
    各類所得資料清單、全國財產稅總歸戶財產查詢清單、稅務
    電子閘門財產所得調件明細表、勞工保險被保險人投保資料
    表、高額壽險資訊連結作業、在職證明等件為證（見本院卷
    第31-37頁、第47-61頁、第137頁），核與其所述相符，堪
    認原告之主張為真實。從而，債務人主張其目前每月收入約
    為18,000元等情，應予肯認。　　
　⒉次查，債務人名下無財產乙節，有稅務電子閘門財產所得調
    件明細表為佐（見本院卷第47-52頁、第123頁、第189至203
    頁、第215頁），堪信屬實。　　
　⒊綜上所述，本院應以債務人每月平均收入18,000元，作為計
    算債務人目前償債能力之依據。
  ㈢債務人之必要生活費用：
　　查債務人主張其必要生活費用，應依臺北市政府所公告之每
    人每月最低生活費用之1.2倍計算等情，經查，依據債務人
    所陳報之補正狀，債務人已自承其目前之主要生活地為新北
    市○○區○○路00巷0號1樓之工作處，是以，債務人之必要生活
    費用，自應依新北市政府所公告之每人每月最低生活費用之
    1.2倍計算，方為公允。準此，本院認應以111年度新北市每
    人每月最低生活費用之1.2倍，即每月18,960元，作為債務
    人本人之必要生活費用數額，堪予認定。
　㈣綜上所述，債務人現每月18,000元之收入扣除個人必要生活
    費用18,960元後，已無餘額。又債務人現已積欠至少2,321,
    384元之債務，堪認債務人處於有不能清償之虞之客觀經濟
    狀態，而有藉助更生制度調整其與債權人間之權利義務關係
    而重建其經濟生活之必要，自應許債務人得藉由更生程序清
    理債務。
五、據上論結，債務人係一般消費者，其對已屆清償期之債務有
    不能清償之虞，且其無擔保或無優先權之債務未逾1,200萬
    元，復未經法院裁定開始清算程序或宣告破產，又查無消債
    條例第6條第3項、第8條或第46條各款所定駁回更生聲請之
    事由存在，則債務人聲請本件更生，即屬有據，爰裁定如主
    文，並命司法事務官進行本件更生程序。
六、至債務人於更生程序開始後，應另提出足以為債權人會議可
    決或經法院認為公允之更生方案以供採擇，俾免更生程序進
    行至依消債條例第61條規定應行清算之程度；而司法事務官
    於進行本件更生程序、協助債務人提出更生方案時，應依債
    務人之薪資變化、社會常情及現實環境衡量債務人之償債能
    力，並酌留其生活上應變所需費用，進而協助債務人擬定允
    當之更生方案，始符消債條例重建債務人經濟生活之立法目
    的，附此敘明。
七、依消債條例第11條第1項、第16條第1項、第45條，裁定如主
    文。　　
中　　華　　民　　國　　111 　年　　5 　　月　　13　　日
                  民事第二庭    法　官　陳雅瑩
以上正本係照原本作成。
本裁定不得抗告。
本裁定已於民國111年5月13日下午4時公告。                 
中　　華　　民　　國　　111 　年　　5 　　月　　13　　日
                                 書記官 陳薇晴